【裁判字號】    96,聲再,91
【裁判日期】    980720
【裁判案由】    毒品危害防制條例
【裁判全文】
臺灣高等法院臺南分院刑事裁定          96年度聲再字第91號
聲  請  人  甲○○
                    現因案於臺灣嘉義監獄執行中
上列聲請人因違反毒品危害防制條例聲請再審案件，不服本院民
國96年11月30日裁定（96年度聲再字第91號），提起準抗告，本
院裁定如下：
    主  文
聲請駁回。
    理  由
一、本件聲請準抗告意旨詳如附件所載。
二、按對於審判長、受命法官、受託法官或檢察官所為關於羈押
    、具保、責付、限制住居、搜索、扣押或扣押物發還、因鑑
    定將被告送入醫院或其他處所之處分及第105條第3項、第4
    項所為之禁止或扣押之處分有不服者，受處分人得聲請所屬
    法院撤銷或變更之；刑事訴訟法第416條第1項第1款定有明
    文。蓋前開條文中所列之處分，因直接影響人民自由及財產
    或其他利益，有必要及時糾正，以使受處分人得受實質有效
    救濟，是原則上以訴訟進行中所受不利益處分為對象。又前
    開處分之救濟，係向所屬法院聲請而非向直接上級法院聲請
    ，其性質上與抗告相似，固學理上稱之為「準抗告」。準抗
    告係對個別法官（即審判長、受命法官、受託法官）或檢察
    官依職權所為之處分不服，與刑事訴訟法第403條第1項規定
    之抗告乃對法院裁定不服的救濟不同，從而，應視其做成決
    定之主體為何，認定其決定之性質，進而判斷當事人應提起
    抗告或準抗告（參閱林俊益著刑事訴訟法概論（下）2007年
    2月六版第436頁、林鈺雄著刑事訴訟法下冊2007年9月五版
    第404、405頁，關於準抗告之說明）。
三、查本件聲請人甲○○係對於本院96年11月30日96年聲再字第
    91號裁定，以其聲請重新審理強制戒治處分之程序不合法而
    予以駁回之確定裁定不服，提起本件準抗告。是聲請人聲請
    救濟對象為本院前開已告確定之駁回裁定，顯非對個別法官
    於訴訟進行中所為之處分不服；再者，聲請人所受強制戒治
    裁定，亦非屬刑事訴訟法第416條第1項第1款所列得提起準
    抗告之處分種類，自無適用刑事訴訟法第416條規定之餘地
    。從而，聲請人提起本件準抗告，為法律上不應准許，應予
    駁回。又本院96年聲再字第91號裁定，業於96年12月7日送
    達於聲請人收受，該裁定復係不得再抗告案件，故於本件聲
    請不生視為抗告之問題，附此敘明。
四、據上論結，應依刑事訴訟法第416條第4項、第411條前段、
    第408條第1項前段，裁定如主文。
中    華    民    國    98    年    7     月    20    日
                  刑事第一庭    審判長法  官  黃崑宗
                                      法  官  夏金郎
                                      法  官  王明宏
以上正本證明與原本無異。
不得抗告。
                                      書記官  黃全忠
中    華    民    國    98    年    7     月    20    日


司法院資訊處製作；財團法人民間司法改革基金會備份。
